【裁判字號】    95,易,943
【裁判日期】    950922
【裁判案由】    詐欺
【裁判全文】
臺灣彰化地方法院刑事判決               95年度易字第943號
公  訴  人  臺灣彰化地方法院檢察署檢察官
被      告  乙○○
                      7號
上列被告因詐欺案件，經檢察官聲請簡易判決處刑（95年度偵字
第1276號），本院北斗簡易庭認為不宜（95年度斗簡字第394號
），簽移本院普通庭改行通常程序後，依簡式審判程序審理判決
如下：
    主  文
乙○○幫助意圖為自己不法之所有，以詐術使人將本人之物交付
，處有期徒刑肆月，如易科罰金，以銀元佰元即新台幣玖佰元
折算壹日。
    犯罪事實及理由
一、犯罪事實：
(一)、乙○○在可預見他人刻意蒐集之存摺、提款卡，以規避檢警
    機關之查緝，進而便利犯罪集團實施詐欺犯罪等不法所得之
    財產犯罪，且其發生並不違背其本意之情況下，竟基於幫助
    詐欺取財之犯意，於民國95年4月某日間，在彰化縣田中鎮
    ○○路旁某間統一超商，將自己申請之田中郵局0000000-00
    00000號帳戶之存摺、金融卡（含密碼）、印章及自己之國
    民身分證影本，以新臺幣（下同）5000元之代價，出售予某
    真實姓名、年籍不詳之成年男子。該名男子取得上開帳戶後
    ，即持之作為詐欺集團詐財之人頭帳戶使用。後於95年4月
    6日上午10時許起，該詐欺集團某不詳已成年之成員多次以
    電話向甲○○先後佯稱其抽中獎金60萬元、3150萬元等云云
    ，使甲○○陷於錯誤，而依對方之指示，分別於同年4月26
    日中午12時許、27日中午12時44分及28日中午11時56分，先
    後匯款30萬元、75,000元、75,000元至上開帳戶，事後卻未
    領得任何獎金，始知受騙。嗣經甲○○報警後，始循線查獲
    上情。
(二)、案經彰化縣警察局田中分局報請臺灣彰化地方法院檢察署檢
    察官偵查後聲請簡易判決處刑，本院北斗簡易庭認為不宜，
    簽移本院普通庭改行通常程序。
二、理由：
(一)、據以論罪之證據：
１、證人即被害人甲○○於警詢中之證詞。
３、被告所有上開郵局帳戶之交易明細影本1份、被害人郵政國
    內匯款執據影本3紙等資料。
４、被告於警詢、偵查、本院準備程序及審理中之自白。
５、臺灣高等法院被告全國前案紀錄表及入出監紀錄、台灣彰化
    地方法院檢察署刑案資料查註紀錄表。
(二)、論罪與量刑：
１、被告行為後，刑法、刑法施行法及罰金罰鍰提高標準條例分
    別於94年2月2日、95年6月14日、95年5月17日經總統以華總
    一義字第09400014901、00000000000、00000000000號號令
    修正公布，並同於95年7月1日施行（下稱新刑法，修正前刑
    法下稱舊刑法），參酌最高法院95年5月23日刑事庭第8次會
    議有關新舊法適用原則之決議，新刑法第2條第1項之規定，
    係規範行為後法律變更所生新舊法律比較適用之準據法，於
    新刑法施行後，應適用新刑法第2條第1項之規定，為「從舊
    從輕」之比較。又基於「罪刑法定原則」及「法律不溯及既
    往原則」，行為之處罰，以行為時之法律有明文規定者為限
    ，必「行為時與行為後」之法律均有處罰之規定，始有新刑
    法第2條第1項之適用。另於比較時應就罪刑有關之共犯、未
    遂犯、想像競合犯、牽連犯、連續犯、結合犯，以及累犯加
    重、自首減輕暨其他法定加減原因（如身分加減）與加減比
    例等一切情形，本於「統一性及整體性原則」，綜其全部罪
    刑之結果而為比較。且「從刑附屬於主刑」，除法律有特別
    規定者外，依主刑所適用之法律。本案涉及法律變更之部分
    ，經依如附表所示比較新、舊刑法之規定，以舊刑法有利於
    被告，依新刑法第2條第1項前段規定，自應適用最有利於被
    告之舊刑法，先此敘明。
２、核被告所為，係犯修正前刑法第30條第1項前段、刑法第339
    條第1項之幫助詐欺取財罪。又被告係幫助他人實施詐欺取
    財罪，應依修正前刑法第30條第2項之規定，按詐欺取財正
    犯之刑減輕之。爰審酌被告僅因經濟困難，一時貪圖小利而
    提供存摺、提款卡等物交予他人犯罪使用，造成受騙之人追
    查贓款及實際犯罪行為人發生阻礙，對於社會治安仍具有相
    當之危害性，惟所得利益僅5,000元之款項，及其犯罪動機
    、目的、手段、坦承犯行之態度等一切情狀，量處如主文所
    示之刑。
３、刑法施行法第1條之1增訂施行前，依罰金罰鍰提高標準條例
    第1條前段、現行法規所定貨幣單位折算新臺幣標準第2條規
    定，本案刑法第339條第1項詐欺取財罪關於「一千元以下罰
    金」之罰金刑部分，應提高折算為新臺幣三萬元以下罰金。
    刑法施行法修正增訂第1條之1規定：「中華民國九十四年一
    月七日刑法修正施行後，刑法分則編所定罰金之貨幣單位為
    新臺幣。九十四年一月七日刑法修正時，刑法分則編未修正
    之條文定有罰金者，自九十四年一月七日刑法修正施行後，
    就其所定數額提高為三十倍。但七十二年六月二十六日至九
    十四年一月七日新增或修正之條文，就其所定數額提高為三
    倍。」依增訂條文提高並改為新臺幣後，本案刑法第339條
    第1項詐欺取財罪關於「一千元以下罰金」之罰金刑部分，
    亦同為新臺幣三萬元以下罰金，經比較新、舊法後，結果並
    無不同，應「從舊」適用罰金罰鍰提高標準條例第1條前段
    之規定。
４、又被告行為後，刑法第41條第1項前段關於易科罰金折算標
    準之規定，業於94年2月2日修正公布，並於95年7月1日施行
    ，由「犯最重本刑為五年以下有期徒刑以下之刑之罪，而受
    六個月以下有期徒刑或拘役之宣告，因身體、教育、職業、
    家庭之關係或其他正當事由，執行顯有困難者，得以一元以
    上三元以下折算一日，易科罰金。」修正為「犯最重本刑為
    五年以下有期徒刑以下之刑之罪，而受六個月以下有期徒刑
    或拘役之宣告者，得以新臺幣一千元、二千元或三千元折算
    一日，易科罰金。」應依刑法第2條第1項規定，適用最有利
    於行為人之法律（最高法院95年第8次刑事庭會議決議第3點
    第2項參照）。而修正前刑法第41條第1項前段之易科罰金折
    算標準，依修正刪除前之罰金罰鍰提高標準條例第2條規定
    ，應就其原定數額提高為100倍折算1日，並依現行法規所定
    貨幣單位折算新臺幣條例第2條規定，以新臺幣元之3倍折算
    之，亦即，修正前刑法第41條第1項前段之易科罰金折算標
    準，應以銀元300元即新臺幣900元折算為1日，經比較新、
    舊法結果，應以被告行為時之法律舊法較有利於被告，依刑
    法第2條第1項前段規定，是本案自應適用被告行為時之法律
    即修正前刑法第41條第1項前段，修正前罰金罰鍰提高標準
    條例第2條規定，併諭知易科罰金之折算標準。
據上論斷，應依刑事訴訟法第452條、第273條之1第1項、第299
條第1項前段、第310條之2、第454條第1項，刑法第2條第1項前
段、修正前刑法第30條第1項前段、第2項、刑法第339條第1項、
修正前刑法第41條第1項前段，罰金罰鍰提高標準條例第1條前段
、修正前罰金罰鍰提高標準條例第2條，判決如主文。
本案經檢察官鮑慧忠到庭執行職務。
中    華    民    國    95    年    9     月    22    日
                  刑事第二庭    法  官  李水源
以上正本證明與原本無異。
如不服本判決，應於判決送達後10日內，向本院提出上訴狀（須
附繕本）。
告訴人或被害人對於判決如有不服具備理由請求檢察官上訴者，
其上訴期間之計算係以檢察官收受判決正本之日期為準。
中    華    民    國    95    年    9     月    25    日
                                書記官  廖建興
附錄論罪科刑法條：
中華民國刑法第30條
幫助他人犯罪者，為從犯。雖他人不知幫助之情者，亦同。
從犯之處罰，得按正犯之刑減輕之。
中華民國刑法第339條
意圖為自己或第三人不法之所有，以詐術使人將本人或第三人之
物交付者，處5 年以下有期徒刑、拘役或科或併科1 千元以下罰
金。
以前項方法得財產上不法之利益或使第三人得之者，亦同。
前二項之未遂犯罰之。
附表：
┌───┬───────┬────────┬──────┐
│比較  │舊刑法於本案適│新刑法於本案適用│依從舊從輕原│
│法條  │用之法律效果  │之法律效果      │則比較結果  │
├───┼───────┴────────┴──────┤
│刑法第│刑法第30條雖就幫助犯之法條文字為部份修正，然此│
│30條  │修正僅為法理之明文化，非屬法律之變更，應無庸依│
│      │刑法第2條第1 項為新舊法有利之比較             │
├───┼───────┬────────┬──────┤
│新、舊│舊刑法第33條第│新刑法第33條第5 │依新刑法第2 │
│刑法第│5款規定：「罰 │款關於主刑罰金已│條第1項前段 │
│33條第│金：（銀元）1 │修正為：「罰金：│之規定，適用│
│5款   │元以上。」關於│新台幣1千元以上 │行為時之法律│
│      │罰金刑之法定範│，以百元計算。」│，即從舊刑法│
│      │圍較低。本案刑│修正後關於罰金刑│第33第5款。 │
│      │法第339條第1項│之法定範圍顯已提│            │
│      │詐欺取財罪關於│高。本案刑法第  │            │
│      │「一千元以下罰│339條第1項詐欺取│            │
│      │金」之罰金部分│財罪關於「一千元│            │
│      │，法定範圍較低│以下罰金」之罰金│            │
│      │。            │部分，法定範圍已│            │
│      │              │提高。          │            │
├───┼───────┼────────┼──────┤
│舊刑法│罰金刑之加減，│罰金刑之加減，依│本條從舊刑法│
│第68條│依舊刑法第68條│新刑法第67條規定│較有利於被告│
│、新刑│規定，僅加減其│，其最高度及最低│            │
│法第67│最高度。本案刑│度同加減之。本案│            │
│條    │法第276條第2項│刑法第339條第1項│            │
│      │法定刑中之罰金│法定刑中之罰金刑│            │
│      │刑，依刑法第30│，依刑法第30條第│            │
│      │條第2項之規定 │2項之規定減輕其 │            │
│      │減輕其刑，僅減│刑，係其最高度及│            │
│      │輕其最高度，惟│最低度同減之，惟│            │
│      │結合刑法第33條│結合刑法第33條第│            │
│      │第5款之規定來 │5款之規定來看， │            │
│      │看，修正後關於│修正後關於罰金刑│            │
│      │罰金刑之法定範│之法定範圍仍已提│            │
│      │圍仍低於新刑法│高。            │            │
│      │。            │                │            │
├───┴───────┴────────┴──────┤
│綜合比較結果：                                        │
│綜其全部罪刑之比較，應以舊刑法較有利於被告，故本案應適│
│用舊刑法。                                            │
├───┬───────┬────────┬──────┤
│刑法第│依罰金罰鍰提高│如易科罰金，以新│本條從舊刑法│
│41條第│標準條例第2條 │臺幣1,000元、   │較有利於被告│
│1項前 │規定，易科罰金│2,000元或3,000元│（註：參照最│
│段    │數額提高為100 │折算1日         │高法院95年5 │
│      │倍，如易科罰金│                │月23日刑事庭│
│      │，以銀元300元 │                │第8次會議決 │
│      │即新臺幣900元 │                │議，此部分屬│
│      │折算1日       │                │執行事項之規│
│      │              │                │定，不在罪刑│
│      │              │                │綜合比較之範│
│      │              │                │圍）        │
└───┴───────┴────────┴──────┘


司法院資訊處製作；財團法人民間司法改革基金會備份。
